臺灣臺南地方法院民事判決　　　　　　　100年度訴字第384號
原　　　告　王麗雲
被　　　告　趙金蓮
上列當事人間因傷害等案件，原告提起刑事附帶民事訴訟（ 100
年度附民字第13號），請求侵權行為損害賠償，經刑事庭裁定移
送民事庭審理，本院於民國100年5月10日言詞辯論終結，判決如
下：
    主  文
原告之訴駁回。
訴訟費用由原告負擔。
    事實及理由
一、原告起訴主張略以：因被告當場侮辱原告，爰依法請求名譽
    賠償等語。並聲明：被告依序應賠償原告 3,000,000元，及
    自起訴狀繕本送達之翌日起至清償日止，按年息百分之 5計
    算之利息。
二、被告則以：被告固不否認於99年 1月21日與原告互罵「臭雞
    歪、肖雞歪、雞歪欠人幹」及互毆，並致原告受有右掌及右
    小指抓傷之傷害，然被告則受有臉部抓傷及頸部抓傷等傷害
    ，傷勢遠較原告嚴重，此有鈞院100年度交易字第104號刑事
    判決可稽；原告請求 300萬元之損害賠償，其法律依據不明
    ，設若其請求 300萬元之訴訟標的為被告辱罵及傷害之慰撫
    金，則被告除認為原告之請求過高外，原告亦對被告涉有公
    然侮辱之辱罵行為及傷害行為，被告依法亦得請求原告應賠
    償其損害，為此，被告爰依民法第334條第1項規定於原告對
    其請求之範圍內主張相抵銷等語。並聲明：駁回原告之訴。
三、兩造不爭執事項及爭執要點如下：
  (一)兩造不爭執事項：
  1.依本院100年度易字第104號判決事實記載：被告趙金蓮為參
    加「人人好有限公司」舉辦之旅遊活動，於民國（下同）99
    年1月21日上午7時許，前往臺南市○○路10號前搭乘遊覽車
    ，疑因座位安排問題與原告王麗雲發生爭執，竟分別基於公
    然侮辱及傷害之犯意，在上開遊覽車內不特定人或多數人得
    以共見共聞之狀況下，與原告互罵：「臭機歪、肖雞歪、雞
    歪欠人幹」等語，並徒手以蠻力與原告互相抓扯，致被告受
    有臉部抓傷及頸部抓傷等傷害（原告王麗雲涉嫌公然侮辱部
    分，被告趙金蓮未提出告訴；涉嫌傷害部分，業經被告趙金
    蓮撤回告訴，另經臺灣臺南地方法院檢察署檢察官為不起訴
    處分）；原告王麗雲則受有右掌及右小指抓傷等傷害；被告
    並因上開事實經判決：被告趙金蓮公然侮辱人，處罰金新臺
    幣2仟元，如易服勞役，以新臺幣1仟元折算1日。
  2.原告王麗雲為42年2月8日出生，教育程度為初中畢業。
  3.被告趙金蓮為45年 1月20日出生，教育程度為無，目前沒有
    工作。
  (二)兩造爭執要點：
  1.原告請求被告賠償精神損失3,000,000元，是否有理由？
  2.被告抗辯原告對被告有公然侮辱、傷害行為，並主張原告應
    賠償之金額與原告之請求之金額抵銷，是否有理由？
四、得心證之理由：
  按因故意或過失，不法侵害他人之權利者，負損害賠償責任；
  不法侵害他人之身體、健康、名譽、自由、信用、隱私、貞操
  ，或不法侵害其他人格法益而情節重大者，被害人雖非財產上
  之損害，亦得請求賠償相當之金額。其名譽被侵害者，並得請
  求回復名譽之適當處分，民法第184條第1項前段、第195條第1
  項分別定有明文。本件被告對原告有上開故意公然侮辱之侵權
  行為，依前述規定，被告自應對原告所受之損害負賠償責任，
  故原告依前揭規定，請求被告負損害賠償責任，洵屬有據。惟
  查：
  (一)原告因被告公然侮辱，請求精神慰撫金3,000,000元部分：
    按不法侵害他人之人格權，被害人受有非財產上損害，請求
    加害人賠償相當金額之慰撫金時，法院對於慰撫金之量定，
    應斟酌實際加害情形、所造成之影響、被害人痛苦之程度、
    兩造之身分、地位、經濟情形及其他各種狀況，以核定相當
    之數額。查原告42年2月8日出生，教育程度為初中畢業；被
    告為45年 1月20日出生，教育程度為無，目前沒有工作等情
    ，為兩造所不爭執。本院斟酌兩造前述身分、社會地位、學
    識及原告因被告公然侮辱所受之精神打擊及痛苦程度，認原
    告請求之精神慰撫金，以25,000元為適當，原告逾該金額之
    請求，均非正當，要難准許。
  (二)有關被告抵銷之抗辯，是否有理由，說明於下：
    被告趙金蓮固經本院刑事庭判決公然侮辱罪，處罰金新臺幣
    2仟元，如易服勞役，以新臺幣1仟元折算壹日，此為被告所
    不爭執，然被告主張原告亦對其有公然侮辱之辱罵行為及傷
    害行為，被告依法亦得請求原告應賠償其損害，從而，被告
    依民法第334條第1項規定於原告對其請求之範圍內主張相抵
    銷。經查：
  1.被告於上揭時、地有抓傷告訴人之右掌及右小指乙節，業據
    原告於警詢、偵查中及本院審理時指訴綦詳，且原告受有上
    開傷害，亦如前述，此外，證人洪淑梅於偵查中具結證稱：
    「（問：你有無看到王麗雲及趙金蓮衝突過程？）有，他們
    因為座位的原因起衝突，王麗雲先動手揮打趙金蓮，二個人
    就一瞬間就壓倒在地上，王麗雲在上，趙金蓮在下。我有上
    前去勸架，但我拉不開」、「（問：趙金蓮的脖子有受傷 ?
    ）有，我有看到」、「（問：這部份是否衝突造成的 ?）是
    」、「（問：你有看到王麗雲對趙金蓮壓脖子，說呼死、呼
    死 ?）我看到王麗雲用手掌壓在趙金蓮的脖子上，我沒有聽
    到呼死、呼死」等語（見偵查卷99年度他字第1324號第37頁
    ）；另證人周素賢於偵查中具結證稱：伊有聽到有人說在打
    架，當時被告及告訴人二個拉扯在一起，伊請鄭明傑把被告
    及告訴人二個拉開，當下很亂，伊沒有看到誰起頭，被告及
    告訴人二個人都有受傷等語（見偵查卷99年度他字第1324號
    第48 -49頁），足徵被告與原告確有互相拉扯並因而受傷之
    情事，則本件兩造係互毆且雙方互為侵權行為，堪予認定。
  2.本件原告對被告有上開傷害、公然侮辱之侵權行為，依前述
    民法第184條第1項前段、第195條第1項規定，本件原告自應
    對被告所受之損害負賠償責任，故被告依前揭規定，辯稱原
    告應負損害賠償責任，即屬有據。本院斟酌兩造前述身分、
    社會地位、學識、經濟狀況及被告因原告之傷害、公然侮辱
    所受之精神打擊及痛苦程度，認被告請求原告賠償之精神慰
    撫金以30,000元為適當，被告逾該金額之請求，均非正當，
    被告逾該金額之抵銷抗辯，要難准許。
  3.綜參上情，本件原告得請求被告給付之金額，與被告上述抵
    銷抗辯有理由之金額，二者抵銷之後，被告應給付原告0元
    【計算式：25,000－30,000＝-5,000】。
五、綜上所述，原告雖得依侵權行為法律關係請求被告給付精神
    慰撫金25,000元，然被告辯稱其本於侵權行為法律關係請求
    原告賠償精神慰撫金，並於原告得請求之金額全數抵銷，為
    有理由，是原告得請求被告賠償之金額為0元，從而，原告
    請求被告須賠償原告精神慰撫金3,000,000元云云，核無理
    由，應予駁回。
六、本件待證事實已臻明確，兩造其餘攻擊防禦方法及舉證，於
    判決結果已不生影響，爰不一一詳為論述，附此敘明。
七、據上論結，原告之訴為無理由，依民事訴訟法第78條、第87
    條第1項，判決如主文。
中    華    民    國    100    年    5    月    24    日
                  民事第三庭    法  官  何清池
以上正本係照原本作成。
如對本判決上訴，須於判決送達後20日內向本院提出上訴狀（須
附繕本）。如委任律師提起上訴者，應一併繳納上訴審裁判費。
中    華    民    國    100    年    5    月    24    日
                                書記官  謝明達